【裁判字號】    97,易,3163
【裁判日期】    971027
【裁判案由】    詐欺
【裁判全文】
臺灣板橋地方法院刑事判決              97年度易字第3163號
聲  請  人  臺灣板橋地方法院檢察署檢察官
被      告  乙○○
                     （另案於臺灣臺北監獄執行中）
上列被告因詐欺案件，經檢察官聲請簡易判決處刑（97年度偵字
第19181 號），本院認不宜行簡易判決程序，改依通常程序審理
，判決如下：
    主  文
本件免訴。
    理  由
一、聲請簡易判決處刑意旨略以：被告乙○○明知依一般社會生
    活之通常經驗，本可預見將銀行帳戶提供不相識之人使用，
    可能幫助犯罪集團作為不法收取他人款項用，竟仍不違其本
    意，基於幫助詐欺之不確定故意，於民國97年2 月間，在桃
    園縣中壢市某處，以新臺幣（下同）6,500 元之代價，將其
    所有之臺新國際商業銀行（下稱臺新銀行）蘆洲分行帳號00
    000000000000帳戶存摺、提款卡及密碼，交付予姓名年籍不
    詳之人及其所屬之詐欺集團成員使用，幫助該詐欺集團成員
    從事詐欺取財之犯行。而該詐欺集團所屬成員取得上開帳戶
    後，基於詐欺取財之犯意，於97年2 月4 日凌晨4 時30分許
    ，在雅虎奇摩拍賣網站上，刊登以14,000元出售華碩F9DCW5
    F 型筆記型電腦之不實網頁，致甲○○陷於錯誤，於同日中
    午12時26分許予以下標購買，並於同日依該犯罪集團成員之
    指示，匯款14,000元至被告乙○○之上開帳戶內，嗣因甲○
    ○遲未收到商品，始知受騙，遂報警循線查獲。因認被告乙
    ○○涉犯刑法第30條第1 項、第339 條第1 項之幫助詐欺取
    財罪嫌等語。
二、按案件曾經判決確定者，應諭知免訴之判決，並得不經言詞
    辯論為之，刑事訴訟法第302 條第1 款、第307 條分別定有
    明文。此項訴訟法上所稱之一事不再理原則，關於實質上一
    罪或裁判上一罪，均有其適用；而刑法第55條規定之想像競
    合犯，屬於裁判上一罪，若想像競合犯所觸犯之一部分罪名
    ，業經判決確定，其效力當然及於全部，倘檢察官復就想像
    競合犯之其他罪名，重行起訴，即應諭知免訴之判決（最高
    法院著有60年臺非字第77號判例、91年度臺上字第3386號判
    決可資參照）。
三、經查，本件被告被訴其將所有之臺新銀行蘆洲分行帳號0000
    0000000000號之存摺、提款卡及密碼，以6,000 元之代價，
    出售予姓名年籍不詳之成年男子使用，作為幫助該成年男子
    所屬詐欺集團提領獲取詐欺犯罪所得之人頭帳戶。而該成年
    男子所屬之詐欺集團取得上開帳戶存摺、提款卡及密碼後，
    共同基於詐欺之犯意聯絡，先後為下列詐欺行為：(一)由其中
    某成員利用電腦連線網際網路，在雅虎奇摩拍賣網站上刊登
    佯稱欲出售國際牌空氣清凈除濕機之訊息，嗣於97年2 月4
    日，陳琦鳳上網發現前開訊息，陷於錯誤而下標購物，並於
    97 年2月4 日下午1 時59分許，以自動櫃員機轉帳方式，匯
    款3,700 元至乙○○所開立之上開帳戶內。(二)由其中某成員
    利用電腦連線網際網路，刊登佯稱欲出售翻譯機之訊息，嗣
    於97年2 月4 日某時許，杜雅惠在住處上網時發現前開訊息
    ，陷於錯誤而下標購物，並於97年2 月4 日上午8 時48分許
    ，以自動櫃員機轉帳方式，匯款3,999 元至乙○○所開立之
    上開帳戶內。(三)由其中某成員利用電腦連線網際網路，在雅
    虎奇摩拍賣網站上，刊登佯稱欲出售快譯通新聲代學習寶盒
    之訊息，嗣於97年2 月3 日下午2 時37分許，莊婉晴上網發
    現前開訊息，陷於錯誤而下標購物，並於97年2 月3 日15時
    14分許，在臺南市○○路以自動櫃員機轉帳方式，匯款3,99
    9 元至乙○○所開立之上開帳戶內。(四)由其中某成員利用電
    腦連線網際網路，在雅虎奇摩拍賣網站上，分別刊登佯稱欲
    出售CD、翻譯機之訊息，嗣於97年2 月3 日下午3 時許、97
    年2 月4 日上午6 時許，經黃仲簾、陳又寧2 人上網各別發
    現前開訊息，陷於錯誤而下標購物，並分別於97年2 月3日
    、同年月4 日，以自動櫃員機轉帳方式，各匯款1, 500元、
    2,500 元至乙○○所開立之上開帳戶內。(五)由其中某成員利
    用電腦連線網際網路，在雅虎奇摩拍賣網站上，刊登佯稱欲
    出售華碩筆記型電腦之訊息，嗣於97年2 月3 日晚上10時18
    分許、同日10時23分許，經吳孟達、謝孟芬2 人上網各別發
    現前開訊息，陷於錯誤而下標購物，分別匯款16,000元（接
    續匯出2 筆，金額分別為6,000 元、10,000元）、18,000元
    （接續匯出2 筆，金額分別為8,000 元、10,000元）至乙○
    ○所開立之上開帳戶內。(六)由其中某成員自稱「游淑媚」利
    用電腦連線網際網路，在雅虎名鴻易購網站上，刊登佯稱欲
    出售除濕機之訊息，嗣於97年2 月3 日某時許，邱仲寰上網
    發現前開訊息，陷於錯誤而下標購物，並於97年2 月3 日上
    午11時45分，以自動櫃員機轉帳方式，匯款3,000 元至乙○
    ○所開立之上開帳戶內，所涉幫助詐欺取財犯行，業經臺灣
    板橋地方法院檢察署檢察官以97年度偵緝字第1172號聲請簡
    易判決處刑，並以臺灣板橋地方法院檢察署97年度偵字第17
    173 號、臺灣臺南地方法院檢察署97年度偵緝字第613 號、
    97年度偵字第9841號、臺灣士林地方法院檢察署97年度偵字
    第9127號、臺灣臺北地方法院檢察署97年度偵字第16134 號
    移送併辦，經本院於97年8 月25日以97年度簡字第5895號判
    決判處有期徒刑3 月，並於97年10月13日確定在案，有上開
    刑事判決書、臺灣高等法院被告前案紀錄表各1 份在卷可稽
    。而本件檢察官聲請簡易判決處刑之犯罪事實，與被告前開
    經判決確定之犯罪事實，均係被告提供其臺新銀行蘆洲分行
    同一帳戶之存摺及提款卡予詐騙集團成員使用，至被害人不
    同，僅係被告以一幫助行為，供詐欺正犯得以遂行多次詐欺
    取財犯行，為一行為觸犯數罪名之想像競合犯關係，為裁判
    上一罪之同一案件，本案犯罪事實自為前案確定判決既判力
    效力所及。從而檢察官就業經判決確定之同一案件向本院重
    行聲請簡易判決處刑，依照首揭判例意旨及說明，爰不經言
    詞辯論，逕為諭知免訴之判決。
據上論斷，應依刑事訴訟法第452 條、第302 條第1 款、第307
條，判決如主文。
中    華    民    國    97    年    10    月    27    日
                  刑事第十六庭  審判長法  官  李君豪
                                      法  官  何燕蓉
                                      法  官  錢衍蓁
上列正本證明與原本無異。
如不服本判決，應於送達後十日內敘明上訴理由，向本院提出上
訴狀。
                                      書記官  陳淑怡
中    華    民    國    97    年    10    月    27    日


司法院資訊處製作；財團法人民間司法改革基金會備份。
